【裁判字號】    97,消債更,411
【裁判日期】    971014
【裁判案由】    更生
【裁判全文】
臺灣桃園地方法院民事裁定           97年度消債更字第411號
聲  請  人
即  債務人  乙○○
訴訟代理人  甲○○
                        1
上列聲請人因消費者債務清理事件聲請更生，本院裁定如下：
    主  文
聲請駁回。
    理  由
一、按債務人與金融機構協商成立者，不得聲請更生或清算，但
    因不可歸責於己之事由，致履行顯有重大困難者，不在此限
    ；本條例施行前，債務人依金融主管機關協調成立之中華民
    國銀行公會會員，辦理消費金融案件無擔保債務協商機制與
    金融機構成立之協商，準用前項之規定，消費者債務清理條
    例第151 條第5 項、第6 項分別定有明文。又聲請更生或清
    算不合程式或不備其他要件者，法院應以裁定駁回之，但其
    情形可以補正者，法院應定期間先命補正，同條例第8 條亦
    定有明文。次按依債務人與金融機構協商成立者，除非因不
    可歸責於己之事由，致履行顯有重大困難，否則不得聲請更
    生或清算，消費者債務清理條例第150 條第5 項規定意旨甚
    明。是債務清償方案成立後，固由債務人按其條件履行，惟
    需於其後發生情事變更，在清償期間收入或收益不如預期，
    致該方案履行困難甚或履行不能，因不可歸責於己，始能聲
    請更生或清算。此項規定旨在避免債務人任意毀諾已成立之
    協商，濫用更生或清算之裁判上債務清理程序，蓋以債務清
    償方案係經當事人行使程序選擇權所為之債務清理契約，債
    務人應受該成立之協議所拘束。債務人既已與金融機構協商
    成立，如認該協商方案履行有其他不適當情形，自仍應再循
    協商途徑謀求解決，合先敘明。
二、本件聲請意旨略以：其有不能清償債務情事，前曾依照中華
    民國銀行公會會員辦理消費金融案件無擔保債務協商機制與
    金融機構成立協商，約定每月償還新台幣（下同）42,161元
    ，惟因短期工作未獲續聘及遽逢雙親生病增加支出，導致收
    入減少，無力繼續履行原協商條件，顯有不可歸責於聲請人
    之事由，致履行原協商內容顯有重大困難之情形，且無擔保
    或無優先權之債務總額未逾1,200 萬元，復未經法院裁定開
    始清算程序或宣告破產等語。
三、查本件聲請人自承係從事傳統民俗療法之工作，債務協商當
    時之每月薪資約為4 至6 萬元，其既同意協商每月償還42,1
    61元，顯見其已考量自身之還款能力及籌措資金來源之規畫
    方案，始會協商成立，況依聲請人提出96年度綜合所得稅申
    報資料所示，聲請人另有其他收入30萬元，雖聲請人稱此部
    分收入僅是掛名負責人，並無實際之報酬收入，惟聲請人並
    未舉證證明，再聲請人雖稱事後頓失工作及遽逢雙親生病增
    加支出，導致收入減少，主張有非可歸責於己之事由致履行
    債務顯有重大困難云云，然就聲請人所稱雙親生病增加支出
    一事，核聲請人自承父親早於民國95年1 月起即有支出醫療
    費；母親至96年10月之後中風，始需人看護照顧，均與95年
    5 月1 日協商成立至毀諾之間無關聯性，且聲請人就此始終
    無法提出具體證據以為證明，徒以前述情詞作為收入減少、
    無法履行債務之藉口，本院自無從審酌其真實性，要難以此
    認定有不可歸責於債務人之事由致履行顯有重大困難一事為
    真。
四、本件債務人既無不可歸責於己之事由，而依原協商條件履行
    債務亦非顯有重大困難之處，故聲請人聲請更生之要件不備
    ，且又無從命其再補正，依首揭條文意旨，應駁回本件更生
    之聲請，爰裁定如主文。
中    華    民    國    97    年    10    月    14    日
              民事第一庭    法      官  潘進柳
上為正本係照原本作成
如不服本裁定，應於裁定送達後10日內，以書狀向本院提出抗告
，並繳納抗告費新臺幣1,000元
中    華    民    國    97    年    10    月    14    日
                            書  記  官  李麗娟


司法院資訊處製作；財團法人民間司法改革基金會備份。
